臺灣高雄地方法院刑事判決　　　　　 100年度審易字第2492號
公　訴　人　臺灣高雄地方法院檢察署檢察官
被　　　告　鄭柏凱
　　　　　　朱嘉輝
上列被告因傷害案件，經檢察官提起公訴（100年度偵字第7281號）
，本院判決如下：
    主  文
本件公訴不受理。
    理  由
一、公訴意旨如附件檢察官起訴書所載。
二、按告訴乃論之罪，告訴人於第一審辯論終結前，得撤回其告
    訴；又告訴經撤回者，法院應諭知不受理之判決，刑事訴訟
    法第238條第1項，及第303條第3 款定有明文。
三、本件被告鄭柏凱、朱嘉輝因傷害案件，經檢察官提起公訴，
    認被告2人均係犯刑法第277條第1項之傷害罪。依同法第287
    條前段之規定，須告訴乃論。茲因被告2人業與告訴人達成
    和解，嗣據告訴人於本院審理中，聲請撤回其告訴，有調解
    筆錄、撤回告訴聲請狀各1份在卷可查，揆諸前開說明，爰
    不經言詞辯論，逕為諭知不受理之判決。
據上論斷，應依刑事訴訟法第303條第3款、第307條，判決如主
文。
中    華    民    國  100    年    12    月    6    日
                  刑事第十庭    法  官  張  震
如不服本判決應於收受判決後10日內向本院提出上訴書狀，並應
敘述具體理由。其未敘述上訴理由者，應於上訴期間屆滿後20日
內向本院補提理由書(均須按他造當事人之人數附繕本)「切勿逕
送上級法院」。
中    華    民    國  100    年    12    月    6    日
                                書記官  邱家銘
附件：
臺灣高雄地方法院檢察署檢察官起訴書
                                     100年度偵字第7281號
    被      告  鄭柏凱  男  23歲（民國○○年○月○○日生）
                        住高雄市○○區○○路345巷13號
                        國民身分證統一編號：Ｚ000000000號
                朱嘉輝  男  25歲（民國○○年○○月○○日生）
                        住高雄市路○區○○路45巷110弄9號
                        居高雄市阿蓮區港後92之10號
                        國民身分證統一編號：Ｚ000000000號
上列被告因傷害案件，已經偵查終結，認應該提起公訴，茲將犯
罪事實及證據並所犯法條分敘如下：
        犯罪事實
一、鄭柏凱於民國99年10月24日23時17分許，在高雄縣阿蓮鄉（
    現改制為高雄市阿蓮區○○○村○○路221 號即陳中閔住處
    前前，因故與陳中閔發生爭執，遂基於傷害之犯意，徒手推
    擠陳中閔之胸部，並以左手出拳朝陳中閔之頭部右側揮擊。
    朱嘉輝在旁見鄭柏凱與陳中閔發生爭執，亦與鄭柏凱基於傷
    害之犯意聯絡，手持其在路旁撿拾之玻璃酒瓶，往陳中閔頭
    部砸擊，致陳中閔受有頭部挫傷併撕裂傷3 處各約1x1 公分
    、1x0.5 公分、2x0.2 公分及右側前胸2 處撕裂傷各約2x1
    公分、1x1 公分等傷害。嗣經陳中閔之家人察覺有異而報警
    處理，鄭柏凱與朱嘉輝始逃離現場。
二、案經陳中閔訴由高雄市政府警察局湖內分局報告偵辦。
        證據並所犯法條
一、訊據被告鄭柏凱、朱嘉輝對上開犯罪事實均坦承不諱，核與
    證人即告訴人陳中閔於警詢時及偵查中；證人陳柏宗、鄭柏
    凱、朱嘉輝於偵查中證述情節大致相符，並有高雄縣立岡山
    醫院及義大醫療財團法人義大醫院診斷證明書各1 份、高雄
    市政府警察局湖內分局阿蓮分駐所警員柯俊賢之職務報告 1
    份、照片15張在卷可佐，應認被告2 人自白與事實相符。本
    件事證明確，被告2 人傷害罪嫌應堪認定。
二、核被告鄭柏凱、朱嘉輝所為，均係犯刑法第277 條第1 項傷
    害罪嫌。被告2 人就傷害犯行，有犯意聯絡及行為分擔，請
    論以共同正犯。
三、告訴暨高雄市政府警察局湖內分局報告意旨另認被告2 人均
    涉犯刑法第271 條第2 項殺人未遂、第279 條義憤傷害等罪
    嫌，惟按犯罪事實應依證據認定之，無證據不得認定犯罪事
    實，刑事訴訟法第154 條第2 項定有明文。再者，殺人與傷
    害之區別，應以有無殺意為斷，即行為人於下手時有無決意
    取被害人之生命為準，至於被害人受傷處是否致命部位，及
    傷痕多寡、輕重為何等，亦僅得供審判者心證之參考，究不
    能據為絕對之標準；行為人於行為當時，主觀上是否有殺人
    之故意，除應斟酌其使用之兇器種類、攻擊之部位、行為時
    之態度、表示外，尚應深入觀察行為人與被害人之關係、衝
    突之起因、行為當時所受之刺激、下手力量之輕重，被害人
    受傷之情形及行為人事後之態度等各項因素綜合予以研析。
    此有最高法院20年非字第104 號、78年台上字第5216號、47
    年台上字第659 號判例意旨可資參照。末按刑法第279 條之
    「義憤」乃指被害人行為違反正義，在客觀上足以激起一般
    人無可容忍之憤怒，而當場實施傷害之行為，有最高法院24
    年上字第2246號判例意旨足資參照。訊據被告2 人均堅詞否
    認有何殺人犯行，被告鄭柏凱辯稱：伊是剛好遇到陳中閔，
    為了陳中閔欠伊新臺幣（下同）3,000 元沒還，一言不和才
    打起來，沒有要致他於死等語，被告朱嘉輝辯稱：伊是因為
    看到鄭柏凱與陳中閔在打架，才上去幫忙等語。經查：告訴
    人於99年10月24日23時17分許，因遭被告2 人毆打，受有頭
    部挫傷併撕裂傷3 處各約1x1 公分、1x0.5 公分、2x0.2 公
    分及右側前胸2 處撕裂傷各約2x1 公分、1x1 公分等傷害，
    即先至高雄縣立岡山醫院縫合傷口，嗣於翌日1 時50分許，
    復至義大醫療財團法人義大醫院診療，並於同日3 時15分出
    院等情，有高雄縣立岡山醫院、義大醫療財團法人義大醫院
    診斷證明書各1 份在卷可佐。是依告訴人傷勢均僅為撕裂傷
    ，且傷口經縫合後，即能返家修養等情以觀，尚難認為被告
    2 人出手所造成之傷害，已達足致告訴人於死之程度。又告
    訴人於偵查中自陳：被打之前，完全不認識被告2 人，伊不
    知道是要告傷害還是殺人未遂，請檢察官決定等語，佐以被
    告鄭柏凱、朱嘉輝及證人陳柏宗均陳稱：被告鄭柏凱是因為
    告訴人積欠3,000 元債務未還，始出手毆打告訴人，被告朱
    嘉輝原本不認識告訴人，僅見被告鄭柏凱與告訴人發生爭執
    ，始上前助勢等語，足認被告鄭柏凱與告訴人間僅有 3,000
    元債務糾紛，無何深仇大恨，應不致為3,000 元而起殺意；
    至被告朱嘉輝與告訴人素不相識，並無何仇恨或糾紛，亦應
    無殺害告訴人之動機。是應認被告2 人主觀上並無欲置告訴
    人於死之殺人犯意，其等所為應僅係基於傷害告訴人之意思
    。綜上所述，被告2 人雖有出手毆打、持酒瓶朝告訴人頭部
    砸擊之行為，惟其等所為僅能論以傷害之罪行，尚不能逕以
    殺人未遂罪嫌相繩。此外，本件亦無何證據足認告訴人於被
    告2 人為傷害犯行之當場，有何「違反正義」、「足以激起
    一般人無可容忍之憤怒」之行為，是被告等所為之傷害行為
    ，亦與義憤傷害罪之構成要件不符。此外，復查無其他積極
    證據足認被告2 人涉有殺人未遂、義憤傷害之犯行，揆諸首
    揭法條及判例意旨，應認被告等殺人未遂、義憤傷害等罪嫌
    尚有不足。惟此部分與前開提起公訴部分，屬同一事實之裁
    判上一罪關係，爰不另為不起訴處分，附此敘明。
四、依刑事訴訟法第251 條第1 項提起公訴。
    此  致
臺灣高雄地方法院
中    華    民    國   100    年    6     月    25    日
                              檢察官  吳  韶  芹
上正本證明與原本無異
中    華    民    國   100    年    6     月    28    日
                              書記官  黃  敬  甯
所犯法條：刑法第277 條第1 項
中華民國刑法第277條第1項
（普通傷害罪）
傷害人之身體或健康者，處 3 年以下有期徒刑、拘役或 1 千元
以下罰金。
犯前項之罪因而致人於死者，處無期徒刑或 7 年以上有期徒刑
；致重傷者，處 3 年以上 10 年以下有期徒刑。